【裁判字號】    90,交易,240
【裁判日期】    900627
【裁判案由】    過失傷害
【裁判全文】
臺灣板橋地方法院刑事判決                          九十年度交易字第二四號
    公  訴  人  臺灣板橋地方法院檢察署檢察官
    被      告  乙○○
右列被告因過失傷害案件，經檢察官提起公訴（九十年度偵字第三二五六號），本院
判決如左：
    主  文
乙○○因過失傷害人，處有期徒刑肆月，如易科罰金，以佰元折算壹日。
    事  實
一、乙○○明知未領有重型機車駕駛執照，不得駕駛重型機車，於民國八十九年十一
    月十七日晚上八時四十五分許，無照騎乘牌照ＣＩＴ－０三０號重機車，沿著臺
    北縣板橋市○○路○段往二段方向行駛，途經同市○○路○段八十三號前，應注
    意車前狀況，隨時採取必要之安全措施，以避免危險之發生，而依當時情形，並
    無不能注意之情事，竟疏未注意及此，猶貿然前行，撞及前方同方向行駛由丁○○所騎乘後載甲○○之牌照ＤＱＨ－四九二號機車，因重心不穩，丁○○、甲○○人車倒地，致丁○○受有外傷性四肢多處擦傷及挫傷，甲○○受有外傷性頭臉
    及四肢多處擦傷及挫傷之傷害。乙○○於肇事後，即由騎乘另一輛機車之友人林
    慶華以電話報警，乙○○、丁○○、甲○○則先至台北縣立板橋醫院就醫，嗣臺
    北縣警察局海山分局新海派出所警員丙○○據報前往現場處理後，與林慶華一同
    前往台北縣立板橋醫院查看處理，乙○○於未被有偵查犯罪職權之機關或公務員
    發覺前，即主動向前往醫院處理本件車禍之警員丙○○坦承為其肇事人而自首，
    嗣並接受裁判。
二、案經丁○○、甲○○訴由臺北縣警察局海山分局報請報請臺灣板橋地方法院檢察
    署檢察官偵查起訴。
    理  由
一、右揭事實，迭據被告乙○○於警訊時及偵審中坦承不諱，核與被害人丁○○、甲○○指訴被害之情節相符，並經證人林慶華於警訊中、證人丙○○於本院調查時
    證述明確，復有診斷證明書二紙、及道路交通事故調查報告表一紙、照片四張附
    卷可稽。
二、按汽車行駛時，駕駛人應注意車前狀況，：：：並隨時採取必要之安全措施，道
    路交通安全規則第九十四條第三項定有明文。被告於本件肇事時雖未領有重型機
    車駕駛執照，惟其對於上述屬一般常識之規定，理應知之甚詳，則其駕車行經上
    開路段，應注意車前狀況，隨時採取必要之安全措施，以預防危險之發生，詎其
    於上開路段行駛時，竟疏未注意其前方丁○○騎乘機車後載甲○○，猶貿然前行
    ，致撞及被害人丁○○所騎乘之機車，丁○○、甲○○人車重心不穩倒地，使被
    害人丁○○、甲○○因而分別受有前述傷害，其有違上開道路交通安全規則之規
    定駕車甚明。查肇事當時為晴天，夜間有照明，直路，路面乾燥無缺陷等情，均
    據前開道路交通事故調查報告表載明，並無不能注意之情事，被告竟疏未注意依
    前揭道路交通安全規則之規定駕車，肇致本件車禍，自難辭過失之責。而被害人
    丁○○、甲○○確因本件車禍受有前開傷害，已詳述如前，則被告之過失行為與
    被害人等二人之傷害間，顯有相當因果關係。從而，罪證明確，被告過失犯行洵
    堪認定。
三、核被告乙○○所為，係犯刑法第二百八十四條第一項前段之過失傷害罪。被告一
    過失行為，致使丁○○、甲○○二人受傷，觸犯二個過失傷害罪，為想像競合犯
    ，應從一重處斷。被告無駕駛執照駕車肇事，因而致人受傷，應依道路交通管理
    處罰條例第八十六條第一項之規定加重其刑。又被告乙○○於肇事後，未被有偵
    查犯罪職權之機關或公務員發覺前，即主動向前往醫院處理車禍之臺北縣警察局
    海山分局新海派出所警員丙○○坦承為其肇事人而自首，業據被告乙○○自承在
    卷，並經證人丙○○於本院審理中證述屬實（見本院九十年五月二十八日訊問筆
    錄），復有被告警訊筆錄附卷可按，嗣並接受本件裁判，為對於未發覺之罪自首
    而受裁判，應依法減輕其刑，並先加重後減輕之。爰審酌被告之過失程度、所生
    之危害、肇事後迄今尚未與被害人丁○○、甲○○達成民事和解，及犯罪後坦承
    犯行之態度等一切情狀，量處如主文所示之刑。又被告行為後原刑法第四十一條
    之規定：「犯最重本刑為三年以下有期徒刑之刑之罪，而受六月以下有期徒刑或
    拘役之宣告，因身體、教育、職業或家庭之關係或其他正當事由，執行顯有困難
    者，得以一元以上三元以下折算一日，易科罰金。」，已於九十年一月四日經修
    正為刑法第四十一條第一項，該規定為：「犯最重本刑為五年以下有期徒刑之刑
    之罪，而受六月以下有期徒刑或拘役之宣告，因身體、教育、職業或家庭之關係
    或其他正當事由，執行顯有困難者，得以一元以上三元以下折算一日，易科罰金
    。但確因不執行所宣告之刑，難收矯正之效，或難以維持法秩序者，不在此限。
    」，並於同年月十日經總統公布施行，經新舊法比較結果，修正後之新法對被告
    易科罰金之宣告並不生影響，爰適用裁判之新法諭知易科罰金之折算標準，以示
    懲儆。
據上論斷，應依刑事訴訟法第二百九十九條第一項前段，刑法第二條第一項前段、第
二百八十四條第一項前段、第五十五條、第六十二條前段、第四十一條第一項，罰金
罰鍰提高標準條例第一條前段、第二條，判決如主文。
本案經檢察官郭永發到庭執行職務。
中      華      民      國      九十        年    六      月    二十七  日
                                      臺灣板橋地方法院交通法庭
                                          法  官  劉  大  衛
右正本證明與原本無異。
如不服本判決，應於判決送達後十日內向本院提出上訴狀
                                          書記官  蕭  興  南
中      華      民      國      九十        年    七      月    二      日
附錄本案論罪科刑法條全文：
刑法第二百八十四條
因過失傷害人者，處六月以下有期徒刑、拘役或五百元以下罰金，致重傷者，處一年
以下有期徒刑、拘役或五百元以下罰金。
從事業務之人，因業務上之過失傷害人者，處一年以下有期徒刑、拘役或一千元以下
罰金，致重傷者，處三年以下有期徒刑、拘役或二千元以下罰金。


司法院資訊處製作；財團法人民間司法改革基金會備份。
